【裁判字號】    97,簡上,511
【裁判日期】    980909
【裁判案由】    違反水土保持法
【裁判全文】
臺灣臺北地方法院刑事判決             97年度簡上字第511號
上  訴  人  臺灣臺北地方法院檢察署檢察官
被      告  乙○○
            甲○○
上列上訴人因被告違反水土保持法案件，不服本院中華民國97年
9月30日97年度簡字第3774號第一審簡易判決（聲請簡易判決處
刑案號: 97年度偵字第40號），提起上訴，本院管轄第二審之合
議庭審理，並判決如下：
    主  文
上訴駁回。
    理  由
一、上訴意旨略以: 原審判決主文認被告二人共同犯水土保持法
    第32條第1項之非法墾殖，致生水土流失，但與犯罪事實欄
    認被告二人擅自在山坡地從事開挖整地及堆置土石不符，有
    適用法則不當之情形。且原判決未依水土保持法第32條第4
    項規定沒收被告二人所用之機具，亦有當然違背法令之情形
    。檢察官固具體求處有期徒刑6月，原審判決亦判處該刑，
    然刑事訴訟法求刑不得上訴部分，所謂之求刑除刑罰外，尚
    包括沒收的部分。本件被告二人所用之機具應義務沒收，無
    裁量權，原審判決未予沒收顯有違誤等語。
二、按第二審法院認為上訴有不合法律上之程式或法律上不應准
    許或其上訴權已經喪失之情形，應以判決駁回之，刑事訴訟
    法第367條前段定有明文，依同法第455條之1第3項規定於簡
    易判決上訴審準用之。又按「第一審法院依被告在偵查中之
    自白或其他現在之證據，已足以認定其犯罪者，得因檢察官
    之聲請，不經通常審判程序，逕以簡易判決處刑。」、「檢
    察官審酌案件情節，認為宜以簡易判決處刑者，應即以書面
    為聲請。」、「被告於偵查中自白者，得向檢察官表示願受
    科刑之範圍或願意接受緩刑之宣告，檢察官同意者，應記明
    筆錄，並即以被告之表示為基礎，向法院求刑或為緩刑宣告
    之請求。」、「被告自白犯罪未為第1項之表示者，在審判
    中得向法院為之，檢察官亦得依被告之表示向法院求刑或請
    求為緩刑之宣告。」、「依第451條之1請求所為之科刑判決
    ，不得上訴。」，同法第449條第1項前段、第451條第1項、
    第451條之1第1項、第3項、第455條之1亦有明定。
三、又按檢察官之求刑本有抽象求刑」與「具體求刑」之區別，
    「抽象求刑」指檢官所為之求刑並不涉及刑度或刑之執行方
    式，諸如檢察官表示被告素行良好，請求法院從輕量刑等等
    ; 而「具體求刑」則指檢官向法院所為之求刑已涉及具體刑
    度或刑之執方式。且按「刑分為主刑及從刑。」，刑法第32
    條定有明文。沒收為從刑之一種，依主從不可分原則，應附
    隨於主刑而同時宣告之。且依水土保持法第32條第4項規定
    犯同條第1項之罪所使用之機具應予沒收，此屬應義務沒收
    之物，不論當事人是否主張，均應沒收。是關於沒收之從刑
    ，法院本應依相關規定於主刑項下併予宣告。從而，檢察官
    或被告如已就主刑為具體請求，不論檢察官或被告是否就從
    刑有所主張，仍應認其等已具體求刑。法院如於該具體求處
    之主刑範圍內為科刑，揆諸前開規定，自仍不得上訴。
三、經查，本件被告二人於偵查中均自白罪，並分別表示願受有
    期徒刑6月之刑（參偵卷第82頁）。檢察官乃據以向本院聲
    請簡易判決處刑，並於聲請書中求處被告二人各為有期徒刑
    6月之刑。本院受理後（97年度簡字第2250號），雖認尚有
    應調查之事項，不宜逕以簡易判決處刑，改依通常程序審理
    （97年度訴字第1507號），惟被告二人於準備程序中再次表
    示承認犯罪，檢察官及被告二人則均再次表示同意仍以簡易
    判決處刑程序審判，檢察官並當庭對被告二人分別求處有期
    徒刑6月之刑，被告二人亦分別表示願受有期徒刑6月之刑（
    參本院97年度訴定1507號卷第19頁）。本院爰裁定仍依簡易
    判決處刑程序，並依雙方當事人之請求分別判處被告二人有
    期徒刑6月。檢察官既已於聲請簡易判決處刑書及本院準備
    程序中求處上開之刑，應認檢察官已就本案之科刑為「具體
    求刑」，而非僅僅是「抽象求刑」。本院既已依檢察官之上
    開「具體求刑」分別判處被告二人有期徒刑6月之刑，揆諸
    前開規定，檢察官自應受「禁反言」之拘束不得再上訴。上
    訴人以: 所謂之求刑除刑罰外，尚包括沒收的部分，檢察官
    未就沒收部分求刑，主張其未具體求刑云云，惟承前所述，
    沒收係屬附隨於主刑之從刑，且本件機具係屬法院應義務沒
    收之物，不待當事人主張，檢察官既已就主刑為具體求刑，
    基於「禁反言」之原則，自不得再賦予檢察官上訴之權。上
    訴人上開主張亦無可採。綜上，依上開規定，本件上訴人之
    上訴權已喪失，且其情形已無從補正，揆諸刑事訴訟法第
    367條規定，其上訴不合法，應予駁回。
據上論斷，應依刑事訴訟法第455條之1第1項、第3項、第367條
，判決如主文。
本案經檢察官楊智綸到庭執行職務
中    華    民    國    98    年    9     月    9     日
                  刑事第四庭  審判長法  官  郭惠玲
                                    法  官  李明益
                                    法  官  李桂英
上正本證明與原本無異。
本判決不得上訴。
                                    書記官  嚴君珮
中    華    民    國    98    年    9     月    9     日


司法院資訊處製作；財團法人民間司法改革基金會備份。
